臺北高等行政法院判決　　　　　　　　　　　　　　　九十年度訴字第三五一三號
　　　　　　　　　　　　　　　.
　　原　　　告　榮欣交通有限公司
　　代　表　人　甲○○董事）.
　　被　　　告　交通部淡水郵局
　　代　表　人　薛明騫（局長）
　　訴訟代理人　丙○○
　　　　　　　　乙○○
右當事人間因政府採購法事件，原告不服行政院公共工程委員會中華民國九十年四月
十八日訴九○○二七號採購申訴審議判斷，提起行政訴訟。本院判決如左：
　　主  文
採購申訴審議判斷不利原告部分及原處分均撤銷。
訴訟費用由被告負擔。
　　事  實
一事實概要：緣原告於民國（以下同）九十年一月十二日上午十時，參加被告即招標
  機關「郵件委外運輸工作一年期」招標案開標，開標過程中，關於資格標部分，因
  原告投標文件中六十八年九月十一日台北市汽車貨運商業同業公會會員證書及該公
  會八十九年七月十日八九北市貨運麟字第八九一○一號函影本且無受文者，經其他
  參與投標廠商質疑其不具當年度有效之會員資格，經被告當場依原告提供之電話查
  詢結果，以原告非該公會之會員，判定其無法提示當年度有效之會員佐證資料，依
  政府採購法第五十條第一項第一款規定，對原告所投之標不予開標；而關於價格標
  部分，被告依勞務採購投標須知（以下稱投標須知）第十三條規定，投票時成本分
  析表與標單一起封存於標單封內，原告將「契約書」置放於標單封內，遂認其投標
  文件內容與招標文件規定不合，依政府採購法第五十條第一項第二款規定，對原告
  所投之標不予開標。原告不服，提出異議，被告以九十年一月三十日總00000
  00─一號函未准變更。原告仍不服，向行政院公共工程委員會提起申訴，經該會
  以九十年四月十八日訴九○○二七號採購申訴審議判斷書為「有關申訴廠商符合投
  標資格部分，申訴有理由，其餘申訴無理由」之判斷。原告遂就無理由部分不服，
  提起本件行政訴訟。
二兩造聲明：
　(一)原告聲明求為判決：
    1.採購申訴審議判斷不利原告部分及原處分均撤銷。
    2.訴訟費用由被告負擔。
　(二)被告聲明求為判決：
    1.原告之訴駁回。
    2.訴訟費用由原告負擔。
三兩造之爭點：
  原告未依投標須知第十三條係規定，將「契約書」置放於標單封內，是否屬投標文
  件內容與招標文件規定不合，應依政府採購法第五十條第一項第二款規定，對原告
  所投之標不予開標？
　(一)原告主張之理由：
    1.查採購申訴審議判斷書，其判斷理由一與二相互矛盾，既然被告之「審標、開
      標」作業並無違失，為何又判斷原告廠商符合「投標資格」規定，且申訴有理
      由。又理由三所指投標須知第十三條，全份之投標文件包括第二項第六款內，
      並無成本分析表，被告開標主持人現場解讀應為「契約書」。故有一投標商所
      投之「價格」封不予開啟，且放棄「政府採購法」第七十五條第一項第三款規
      定提出異議，並將其押標金取回。原告竟被以「會員證」非「當年度」為由，
      不予開啟「價格封」，被告顯違政府採購法第六條暨第三十六條第四項及第三
      十七條之規定。
    2.依政府採購法第四十八條規定，本法規定辦理招標．．．，有三家以上合格廠
      商投標，即「應」依招標文件所定時間開標決標。同法施行細則第五十五條規
      定，本法第四十八條第一項所稱三家以上合格廠商投標，指．．．，且符合下
      列規定者：一依本法第三十三條規定將投標文件送達招標機關或指定場所。暨
      同法第四十二條規定，機關辦理公開招標．．．得就資格與價格標採取分段開
      標。故被告應將原告之價格封予以參與價格標，再以決標結果認定本標案之得
      標廠商。
  (二)被告主張之理由：
    1.按投標須知第十三條第二項第六款係規定：「(1)□規格表一份。「(2)□契約書
      一份。(3)□成本分析表一份（投標時與標單一起封存於標單封內）。」依斷句
      及文義乃指如有成本分析表，投標時即應與標單一起封存於標單封內，其他規
      格表或契約書則均不應置放標單封內。從事理上言，因成本分析表直接與標價
      有關並作為標單之附屬文件，故需與標單一起封存於標單封內（依投標須知十
      六條(四)之３稱標單封包括標單、單價分析表）﹔規格表及契約書，或無此效用
      或尚待決標後招標機關與得標廠商雙方簽訂，自不必與標單一起封存於標單封
      內，否則不能認為符合招標文件之規定。原告公司卻將「契約書」置放於標單
      封內，則其投標文件內容與招標文件規定即有不合，依政府採購法第五十條第
      一項第二款規定，其所投之標應不予開標。公共工程委員會認原告「請求參與
      投標廠商之價格標，再以競標結果認定本標案得標廠商」，為無理由，洵屬確
      論。
    2.查本系爭標案於九十年一月十二日上午十時審標時，除原告外另有萬達貨運有
      限公司、元通貨運有限公司及蓬達貨運有限公司共四家合格廠商投標。除萬達
      、元通兩家公司因標函（標單封）上未註明廠商名稱及地址，依政府採購法第
      二十九條第二項及本案投標須知十六條(四)之４規定，對所投之標不予開標外，
      因蓬達公司負責人表示標單封內未附「契約書」而經被告於審標當時認為與招
      標文件規定不合並決定不予開標；惟關於僅成本分析表應與標單一起封存於標
      單封內，其他規格表或契約書則不在內一節，既業經行政院公共工程委員會於
      審議判斷中闡明，則被告關於蓬達公司未將契約書併標單封存於標單封內而就
      所投標不予開標之處理，應係違法之行政處分。雖蓬達公司未經提請救濟致確
      定，惟基於政府採購法保障公平競爭之精神及行政程序法相關規定，被告似非
      不得視需要另謀取補救。
    3.被告依據法規辦理相關審標、廢標作業，並無違失，故無原告所指「機關辦理
      採購，對廠商不得為無正當理由之差別待遇」（政府採購法第六條）或「機關
      訂定投標廠商之資格，不得不當限制競爭」（政府採購法第三十七條）之不當
      情形，併此敘明。
　　理  由
一按「投標廠商有下列情形之一，經機關於開標前發現者，其所投之標應不予開標；
  於開標後發現者，應不決標予該廠商。一‧‧‧二投標文件內容不符合招標文件之
  規定。三‧‧‧」政府採購法第五十條第一項第二款固定有明文。又投標須知第十
  三條第二項第六款規定：「(1)□規格表一份。「(2)□契約書一份。(3)□成本分析表
  一份（投標時與標單一起封存於標單封內）。」參以投標須知第十六條第四項第三
  款規定，標單封包括標單、單價分析表，則成本分析表因直接與標價有關並作為標
  單之附屬文件，故需與標單一起封存於標單封內；而契約書固未規定應與標單一起
  封存於標單封內；然如投標廠商誤將契約書與標單封存於標單封內，因契約書尚待
  決標後，由招標機關與得標廠商雙方簽訂，應不影響投標之效力，尚難認有政府採
  購法第五十條第一項第二款規定投標內容不符合招標文件之情事，而不予開標。
二本件原告於九十年一月十二日上午十時，參加被告「郵件委外運輸工作一年期」招
  標案開標，開標過程中，被告以投標須知第十三條係規定投票時成本分析表與標單
  一起封存於標單封內，原告卻將「契約書」置放於標單封內，遂認其投標文件內容
  與招標文件規定不合，依政府採購法第五十條第一項第二款規定，對原告所投之標
  不予開標。原告不服，提出異議，被告以九十年一月三十日總0000000─一
  號函未准變更。原告仍不服，向行政院公共工程委員會提起申訴，該會九十年四月
  十八日訴九○○二七號採購申訴審議判斷書以：「三‧‧‧本案投標須知第十三條
  係規定，投標時成本分析表與標單一起封存於標單封內，申訴廠商卻將『契約書』
  置放於標單封內，則申訴廠商投標文件內容與招標文件規定即有不合，依政府採購
  法第五十條第一項第二款，其所投之標應不予開標。故申訴廠商請求參與投標廠商
  之價格標，再以競標結果認定本標案得標廠商乙節，洵屬無據。」等語，認原告此
  部分之申訴無理由，固非無見。
三但查，被告於開標時曾一度認為規格表、契約書、成本分析表，均依投標須知第十
  三條第二項第六款規定於投標時與標單一起封存於標單封內，業據原告之代表人於
  本院準備程序中稱：「被告在開標時認原告將契約書放置於標封單內，與投標比價
  須知規定相符。」，被告於九十一年一月十日答辯狀內亦稱：「因蓬達公司負責人
  表示標單封內未附『契約書』而經答辯人機關於審標當時認為與招標文件規定不合
  並決定不予開標。」等語。因此，被告對於契約書是否應與標單一起封存於標單封
  內，前後所認既有不同，自難期待原告於投標時有「契約書不得與標單封存於標單
  封內」之認識，原告如誤解投標須知第十三條第二項第六款規定，而將契約書與標
  單封存於標單封內，應屬非可責難。
四次查，該契約書係被告提供原告參考之制式契約，尚待決標後由被告與得標廠商雙
  方簽訂，如封存於標單封內，不影響投標之效力乙節，復據被告之訴訟代理人丙○
  ○於本院準備程序中闡述甚明，揆諸前開說明，尚難認有政府採購法第五十條第一
  項第二款規定投標內容不符合招標文件之情事，而不予開標。被告認原告有違上開
  規定，就原告所投價格標部分不予開標，自有未合，採購申訴審議判斷認原告此部
  分之申訴無理由，亦有疏略。原告此部分之主張為有理由，自應將原處分及採購申
  訴審議判斷不利原告部分撤銷，並由被告依法辦理開標決標程序。至於原告符合投
  標資格部分，業經採購申訴審議判斷認原告之申訴有理由，原告復未就此部分提起
  行政訴訟，自不在本院審究範圍，被告此部分之主張，無庸置論，附此敘明。
據上論結，本件原告之訴為有理由，爰依行政訴訟法第九十八條第三項前段，判決如
主文。
中　　華　　民　　國　　　九十一　　年　　　一　　　　月　　三十一　　　日
                 臺 北 高 等 行 政 法 院   第 二 庭
                                審 判 長 法  官 王立杰
                                         法  官 黃本仁
                                         法  官 陳雅香
右為正本係照原本做成。
如不服本判決，應於送達後二十日內，向本院提出上訴狀並表明上訴理由，如於本判
決宣示後送達前提起上訴者，應於判決送達後二十日內補提上訴理由書（須按他造人
數附繕本）。
中　　華　　民　　國　　　九十一　　年　　　二　　　　月　　　三　　　　日
                                       法院書記官 鄭聚恩
